【裁判字號】    97,上訴,2889
【裁判日期】    971224
【裁判案由】    違反毒品危害防制條例
【裁判全文】
臺灣高等法院臺中分院刑事判決        97年度上訴字第2889號
上  訴  人
即  被  告  甲○○
上列上訴人因違反毒品危害防制條例案件，不服臺灣南投地方法
院97年度審訴字第44號中華民國97年10月23日第一審判決（起訴
案號：臺灣南投地方法院檢察署97年度毒偵字第1352號），提起
上訴，本院判決如下：
    主  文
上訴駁回。
    事  實
一、甲○○前於民國95年間因施用第一級毒品案件，經依臺灣南
    投地方法院95年度毒聲字第 119號裁定送觀察、勒戒後，認
    有繼續施用毒品之傾向，繼經臺灣南投地方法院以95年度毒
    聲字第166號裁定送強制戒治，而於96年4月13日執行期滿，
    並由臺灣南投地方法院檢察署檢察官以96年度戒毒偵字第38
    、39、40號為不起訴處分確定。詎仍不知悔改，於上開強制
    戒治執行完畢釋放後 5年內，復基於施用第一級毒品海洛因
    之犯意，於97年8月 3日上午10時許，在臺中市○區○○○街
    115巷30號8樓之1 住處，以將海洛因摻水後用針筒注射之方
    式，施用第一級毒品海洛因 1次；嗣於同日上午11時30分許
    ，在南投縣草屯鎮○○路 642巷口為警查獲，並扣得第一級
    毒品海洛因 1包（嗣經送驗，驗餘淨重0.0520公克），始查
    悉上情。
二、案經南投縣政府警察局草屯分局報請臺灣南投地方法院檢察
    署檢察官偵查起訴。
    理  由
一、上開事實，業據被告甲○○迭於原審及本院審理時坦承不諱
    （原審卷第38、43頁、本院97年12月10日審判筆錄第 4頁）
    ，且被告本件為警查獲時，經警採集其尿液鑑驗結果，被告
    尿液呈施用海洛因後之嗎啡及可待因陽性反應，有南投縣政
    府警察局草屯分局委託鑑驗尿液代號與真實姓名對照表與詮
    昕科技股份有限公司97年 8月13日報告編號第00000000號濫
    用藥物尿液檢驗報告1紙附卷可稽 (偵卷第13頁)，復有扣案
    之海洛因粉末1包可佐，而上開海洛因粉末1包經送行政院衛
    生署草屯療養院鑑定結果含有第一級毒品海洛因成分等情，
    亦有上開鑑定單位出具之草療鑑字第0970007294鑑定書 1紙
    附卷足憑（原審卷第22頁），足認被告自白於上揭時、地施
    用海洛因 1次之犯行與事實相符；再者，被告前於95年間曾
    因施用第一級毒品案件，經依臺灣南投地方法院以95年度毒
    聲字第 119號裁定送觀察、勒戒後，認有繼續施用毒品之傾
    向，繼經臺灣南投地方法院以95年度毒聲字第 166號裁定送
    強制戒治，而於96年 4月13日執行期滿，並由臺灣南投地方
    法院檢察署檢察官以96年度戒毒偵字第38、39、40號為不起
    訴處分確定等情，有臺灣高等法院被告前案紀錄表 1份在卷
    足憑。從而，被告於前開強制戒治執行完畢釋放後 5年內，
    再犯本件施用第一級毒品之罪行，事證明確，犯行堪予認定
    ，應依法論科。
二、核被告甲○○所為，係犯毒品危害防制條例第10條第1項之
    施用第一級毒品罪。被告因施用而持有第一級毒品海洛因之
    低度行為，應為其施用第一級毒品海洛因之高度行為所吸收
    ，不另論罪。
三、原審以本案事證明確，並審酌被告前有違反肅清煙毒條例及
    麻醉藥品管理條例之犯行，嗣經觀察勒戒、強制戒治之處遇
    ，猶未能戒除毒癮，仍迭次施用毒品，無視毒品對健康之戕
    害及法律杜絕毒品之禁令；惟衡酌施用毒品係屬自戕行為，
    被告犯罪手段尚屬平和，亦未因而危害他人，所生損害尚非
    鉅大，又被告犯後坦承犯行，態度尚稱良好，暨施用毒品者
    均有相當程度之成癮性及心理依賴，其犯罪心態與一般刑事
    犯罪之本質不同，應側重適當之醫學治療及心理矯治為宜等
    一切情狀，量處如原審判決主文所示之刑。並以扣案之第一
    級毒品海洛因1包（嗣經送驗，驗餘淨重0.0 520公克）係查
    獲之毒品，而依毒品危害防制條例第18條第 1項前段規定諭
    知沒收銷燬之。核其認事用法並無不當，量刑亦屬妥適。被
    告上訴並未提出有利之事證，徒以其之所以施用毒品乃因身
    體常年被坐骨神經及尖椎骨突出導致脊椎萎縮等病痛所致，
    加以其家中尚有年邁之老母需奉養，本件原審判決量刑顯然
    過重等語，指摘原判決不當，惟按刑之量定，係實體法上賦
    予法院得自由裁量之事項，倘其未逾越法律所規定之範圍，
    又未明顯違背正義，即不得任意指摘為違法。本件原審量刑
    時，已依刑法第五十七條之規定審酌被告之上開一切情狀，
    而量處罪刑，經核原審並未逾越法律所規定之範圍，又無明
    顯違背正義，被告執前詞指摘原判決不當，其上訴並無理由
    ，應予駁回。
據上論斷，應依刑事訴訟法第368條，判決如主文。
本案經檢察官乙○○到庭執行職務。
中    華    民    國    97    年    12    月    24    日
            刑事第一庭  審判長法  官  陳  紀  綱
                              法  官  姚  勳  昌
                              法  官  張  智  雄
上列正本證明與原本無異。
如不服本判決應於收受送達後十日內向本院提出上訴書狀，其未敘
述上訴理由者,並得於提起上訴後十日內向本院補提理由書（均
須按他造當事人之人數附繕本）「切勿逕送上級法院」。
                              書記官  謝  雅  惠
中    華    民    國    97    年    12    月    24    日
附錄本案論罪科刑法條全文
毒品危害防制條例第10條：
施用第1級毒品者，處6月以上5年以下有期徒刑。
施用第2級毒品者，處3年以下有期徒刑。


司法院資訊處製作；財團法人民間司法改革基金會備份。
